【裁判字號】    95,上訴,1435
【裁判日期】    950612
【裁判案由】    妨害公務等
【裁判全文】
臺灣高等法院刑事判決                95年度上訴字第1435號
上  訴  人  臺灣宜蘭地方法院檢察署檢察官
上  訴  人
即  被  告  乙○○  民國51年10月20日生
選任辯護人  柯士斌律師
被      告  甲○○
選任辯護人  林世超律師
上列上訴人因被告妨害公務等案件，不服臺灣宜蘭地方法院94年
度訴字第423號，中華民國95年3月27日第一審判決（起訴案號：
臺灣宜蘭地方法院檢察署93年度偵字第3575號、94年度偵字第18
5號），提起上訴，本院判決如下：
    主  文
上訴駁回。
    事  實
一、乙○○係三立汽車修理廠實際負責人，從事汽車修理業務已
    二十餘年，竟基於犯贓物罪之概括犯意，故買以下贓物：
 (1).民國（下同）93年夏天，明知不詳姓名者所持有BMW汽車之
    左後車門一片，係來源不明之盜贓 (該車門原係李木生所有
    ，上方小玻璃下緣噴有車身號碼GJ82129、引擎號碼
    00000000，於88年4月27日上午7時許，在台北市○○區○○
    街與秀山路口失竊，車牌號碼為LK-9296），竟將之買受，
    作為日後修車之零件。
 (2).同年10月中、下旬間（14日凌晨4時之後，27日前），明知
    不詳姓名者所持有之三菱牌1584CC、2002年份、箱式車身係
    來源不明之盜贓 (原為陳本得所有，於93年10月14日凌晨4
    時許前，在彰化市○○路107之2號前失竊，車牌號碼為
    9V-5977 ），竟以新台幣 (以下同）8萬元購入，爾後以借
    屍還魂方式換裝於因肇事毀損車牌號碼2N-8392號之2001年
    份三菱牌1584CC自用小貨車。
二、93年10月27日宜蘭縣警察局宜蘭分局偵查員廖志堅在三立汽
    車修理廠發現上揭懸掛2N-8392 車牌之自小貨車之車體有異
    ，徵得乙○○同意後，該小貨車即由依法有執行查贓職務之
    公務員廖志堅掌管，俾供查證。詎乙○○深怕以盜贓車借屍
    還魂之情遭發覺，於同年11月1日下午7時30分許在宜蘭分局
    應訊後，竟至該分局地下室上開2N-8392 自小貨車停放處，
    將該車較容易辨識特徵之「後保險桿腳踏板」、「倒車雷達
    感應器」、「玻璃隔熱紙」等物破壞，損壞公務員職務上所
    掌管之物品。
三、案經宜蘭縣警察局宜蘭分局報請台灣宜蘭地方法院檢察署檢
    察官偵查起訴。
    理  由
壹、甲○○無罪部分：
  一、公訴意旨略以：被告甲○○意圖為自己不法之所有，於88
      年4月27日上午7時許，在台北市○○區○○街與秀山路口
      ，竊取車牌號碼LK-9296號BMW牌自小客車一部，因認被告
      甲○○涉犯刑法第320條第1項之竊盜罪嫌云云。
  二、公訴人認被告甲○○犯刑法第320條第1項之竊盜罪嫌，無
      非係以前揭查獲之該車門上方小玻璃下緣噴有車身號碼GJ
      82129、引擎號碼00000000，而該車身號碼係前揭LK-9296
      號BMW自小客車上之號碼，原係李木生所有，於88年4月27
      日上午7時許，在台北市○○區○○街與秀山路口失竊、
      李木生之失竊報案資料，而共同被告乙○○供稱，該車門
      係向甲○○購得之BMW 車輛上拆卸云云、證人吳錦洲證稱
      ，93 年夏天甲○○託其拖吊一部BMW車給乙○○云云，資
      為依據。
  三、按犯罪事實應依證據認定之，無證據不得認定犯罪事實，
      刑事訴訟法第154條第2項定有明文。又認定犯罪事實所憑
      之證據，固不以直接證據為限，間接證據亦包括在內，然
      無論直接或間接證據，其為訴訟上之證明，須於通常一般
      之人均不致有所懷疑，而得確信其為真實之程度者，始得
      據為有罪之認定，倘其證明尚未達到此一程度，如仍有合
      理之懷疑存在時，無從為有罪之確信，自不得遽為有罪之
      判決，最高法院76年臺上字第4986號判例意旨闡述甚明。
  四、經查：
   (1).被告甲○○矢口否認有上揭竊盜之犯行，辯稱：伊雖曾於
      93年間將友人林志隆因借款未還而押在伊處之BMW汽車售
      予乙○○，惟該車有車牌，非被告乙○○遭警查獲之上方
      小玻璃下緣噴有車身號碼GJ82129、引擎號碼000000 00之
      車門；所謂LK-9296號BMW自小客車並非伊竊取等語。
   (2).所謂車門上方小玻璃下緣噴有車身號碼GJ82129、引擎號
      碼00000000之車門，其車身號碼係LK-9296號BMW自小客車
      上之號碼，原係李木生所有，為李木生於88年4月27日上
      午7時許，在台北市○○區○○街與秀山路口失竊等情，
      固有台北市政府警察局北投分局車輛協尋電腦查尋輸入單
      在卷可稽，並經證人即BMW汽車宜蘭總代理鑑識人員林國
      豐於原審審理中結證明確，惟此等證據僅得以證明李木生
      之上開車輛（包括車門）確有失竊之事實，但不能據以推
      論該車即為被告甲○○所竊取。
   (3).共同被告乙○○於偵查中及警詢時，雖供稱該車門係從其
      向被告甲○○購得之BMW 車上拆卸下來云云。惟查乙○○
      於93年11月3 日警詢時則供稱：該車門係向收廢鐵之年籍
      不詳男子所購得，伊無法提供證明給警方等語（參見警卷
      A第14頁筆錄最後一行)，旋於同年月30日警詢時亦供稱：
      「該車門係廣大吊車（指證人吳錦洲）將整部車含車牌〔
      X5-**** 確實車號我忘記了〕吊至我所承租的宜蘭縣礁溪
      …」等語(參見警卷Ｂ第4頁筆錄最末一行），嗣於偵查中
      則改稱：「去年夏天他（指甲○○）拿來給我，用吊車吊
      來，沒有牌照…」等語(參見偵字第185號卷第17頁筆錄）
      。觀其前後所供不一，關於本件查獲之BMW 車門，來源如
      何？原車有無車牌？是否得自被告甲○○？難以認定。
   (4).證人吳錦洲於原審審理中固證稱：93年夏天被告甲○○轉
      告稱，乙○○要伊拖吊一部 BMW E34型車至鄭某之倉庫，
      該車當時好像有車牌，但伊無法確定所拖吊之車輛即為本
      件車門之車輛云云（參見原審卷78、79頁審理筆錄），乙
      ○○固亦供稱證人吳錦洲曾自被告甲○○處拖吊一部 BMW
      汽車至其倉庫等情。然查證人吳錦洲上述拖吊至乙○○倉
      庫之車輛，既不能確定有車牌，又不能確定為本件李木生
      所失竊之車輛，故不能憑以認定被告甲○○曾經手上開贓
      車。
   (5).證人藍清潭於原審審理中結證稱：93年夏天乙○○曾託其
      以車身號碼向監理站查詢一部BMW 車有無欠稅或違規，經
      查結果，並無違規或欠稅；如該車登錄有失竊資料，監理
      站會一併告知等語（參見原審卷128-130頁)。憑此益足反
      證此項證人藍清潭所查詢之BMW 汽車，應非前揭李木生失
      竊之LK-9296BMW汽車，蓋李木生在88年4月22日即失竊BMW
      汽車，經台北市政府警察局北投分局輸入失竊紀錄，有該
      分局車輛協尋電腦輸入單影本附卷足憑，苟被告乙○○所
      委託查詢之車輛為前揭李木生所失竊之車輛，應已輸入電
      腦失竊資料，證人藍清潭應會獲監理站人員告知。證人藍
      清潭對此並無記憶，且乙○○對此亦無記憶，故不足認查
      詢之車輛為前揭李木生所失竊，更不足認扣案之BMW 汽車
      車門係乙○○向被告甲○○所購車輛上卸下。
  五、綜上所述，公訴人所舉證據尚不足以確認被告甲○○有本
      件竊盜犯行，被告甲○○犯罪不能證明。原審諭知被告甲
      ○○無罪之判決並無違誤，檢察官上訴意旨指摘原判決此
      部份不當，為無理由，其上訴應予駁回。
貳、乙○○有罪部分：
  一、贓物罪部分：
   (1).查前揭BMW 汽車左後車門一片，原係李木生所失竊之盜贓
      ，上訴人即被告乙○○雖辯稱，該BMW車門係伊以6萬元代
      價向甲○○取得，由吳錦洲拖吊至倉庫，伊曾委託藍清潭
      向監理站查詢過，來源並無問題，伊不知為贓物云云，核
      與甲○○、藍清潭供陳不符，無可採信，已如前述，故上
      訴人即被告乙○○此部份故買贓物之事實，堪以認定。
   (2).次查前揭三菱牌1584CC、2002年份、箱式車身一部，係陳
      本得所有，於93年10月14日凌晨4時許前，在彰化市○○
      路107之2號前失竊，(車牌號碼為9V-5977），上訴人即被
      告以借屍還魂方式，將之裝於因肇事毀損之車牌號碼2N
      -8392號三菱牌1584CC自用小貨車上 (2001年份)之事實，
      業據被害人陳本得於原審審理中結證明確，並有贓物認領
      保管單一紙、照片6張及彰化縣警察局車輛車牌協尋 (尋
      獲）電腦輸入單一紙可證，復經宜蘭縣警察局宜蘭分局偵
      查員廖志堅證述其發覺情形在卷。上訴人即被告固僅供認
      改裝之事實，否認有贓物之認識云云，惟查上訴人即被告
      關於車體之來源，於93年10月27日警詢時供稱：修復該車
      輛（指2N-83 92）的汽車材料來源是伊向板橋市祥發汽車
      材料行購買的，伊可提供材料來源證明云云（參見警卷A
      第5頁筆錄），旋於93年11月1日警詢時改稱：該9V-5977
      自小貨車係伊向一綽號「黑仔」男子以8萬元購得該車之
      報廢車體，警方在車身號碼處發現遭人切割重新焊接，是
      伊將車號2N-8392號的車身號碼00000000以焊接方式接合
      無誤，「黑仔」告知會補上汽車買賣合約書給伊等語（參
      見警卷A10、11、12頁筆錄），嗣於94年2月25日檢察官偵
      查中供稱：該車體是伊向蔡立克買的，沒有車牌，價格8
      萬，沒有報廢證明云云，並提出汽車買賣合約書一紙以實
      其說。（參見93年度偵字第3575卷第17頁筆錄及19頁合約
      書）。核其前後供詞不一，已難採信，且若上訴人即被告
      乙○○所提與蔡立克訂約日期為93年10月19日之汽車買賣
      合約書為真正，其於93年10月27日及同年11月1日警詢時
      即可提出，何以迄至94年2月25日檢察官偵查中始提出？
      顯見其係嗣後改稱向蔡立克購得時始臨訟編飾，要無可採
      。從而，上訴人即被告乙○○此部份故買贓物之事實，亦
      堪認定。
  二、妨害公務部分：
   (1).前揭93年10月27日警員廖志堅在三立汽車修理廠發現上揭
      懸掛2N-8392自小貨車之車體有異，徵得乙○○同意後，
      依查贓職務掌管該小貨車，而停放於分局地下室，但於同
      年11月1日下午7時30分許上訴人即被告乙○○到該分局應
      訊後，該車較容易辨識特徵之「後保險桿腳踏板」、「倒
      車雷達感應器」、「玻璃隔熱紙」等物均遭破壞等情，業
      據偵查員廖志堅證述屬實。上訴人即被告雖否認有破壞上
      開物品行為，但查「上訴人即被告乙○○於當日至宜蘭分
      局製作筆錄前，才剛從地下室上樓，當時車子並無異狀，
      後來下樓發現被告乙○○在車旁，車子就完全不一樣，好
      幾面車窗的隔熱紙都被撕下來，倒車雷達被拔下，腳踏板
      上黑色塑膠墊被破壞，被告乙○○當時向其坦承係其毀損
      」等情，業據證人廖志堅在原審審理中結證在卷。證人廖
      志堅進而證稱，「其於製作被告乙○○警詢筆錄結束約二
      十分鐘後，至地下室時，發現上訴人即被告乙○○在擦拭
      該車，而查悉上情」，參以乙○○於警詢時亦坦承該車之
      倒車雷達及後保險桿踏板，係其不慎損壞等語（參見警卷
      A11 頁倒數第10-13行筆錄），尤足認定上開物品係上訴
      人即被告乙○○所破壞，其事後否認破壞或當時所稱不慎
      損壞云云，顯為脫罪之詞，不足採信。
   (2).綜上所述，上訴人即被告乙○○對於公務員職務上掌管之
      物品予以損壞之事實，堪以認定。
  三、原審認定上訴人即被告乙○○上開故買贓物以及損壞公務
      員職務上掌管之物品事實，係犯刑法第349條第2項故買贓
      物罪、及刑法第138 條損壞公務員務上掌管之物品罪；先
      後2 次故買贓物犯行，時間緊接，所犯罪名相同，係基於
      概括之犯意為之，依連續犯規定論以一罪，並加重其刑；
      但所犯故買贓物罪及損壞公務員職務上掌管物品罪，犯意
      各別，罪名互異，予以分論併罰；並審酌上訴人即被告連
      續故買贓物及損壞公務員職務上掌管物品之犯罪動機、目
      的、手段、對被害人與社會、國家法益所生之危害及犯罪
      後仍飾詞卸責之態度等一切情狀，就故買贓物罪處以有期
      徒刑10 月，損壞公務員職務上掌管物品罪處以有期徒刑3
      月，並定其應執行之刑為有期徒刑1 年。核其認事用法，
      均無違誤。上訴人即被告乙○○上訴意旨仍執陳詞，否認
      有贓物之認識以及否認損壞上開物品云云，均無理由，尤
      其上訴人即被告乙○○自承從事汽車修理業務已二十餘年
      ，對汽車或汽車零件來源之辨認，應較一般人審慎、精確
      ，故其否認有贓物之認識，更不足採，其上訴應予駁回。
據上論斷，應依刑事訴訟法第368條，判決如主文。
本案經檢察官鄭富銘到庭執行職務。
中    華    民    國    95    年    6    月    12    日
                  刑事第一庭    審判長法  官  蔡長溪
                                      法  官  陳春秋
                                      法  官  陳祐治
以上正本證明與原本無異。
妨害公務部分，如不服本判決，應於收受送達後十日內向本院提
出上訴書狀，其未敘述上訴之理由者並得於提起上訴後十日內向
本院補提理由書（均須按他造當事人之人數附繕本）。
其餘不得上訴。
                                      書記官  蔡慧娟
中    華    民    國    95    年    6     月    13    日
附錄：本案論罪科刑法條全文
刑法第138條
毀棄、損壞或隱匿公務員職務上掌管或委託第三人掌管之文書、
圖畫、物品，或致令不堪用者，處5年以下有期徒刑。
中華民國刑法第349條
收受贓物者，處3年以下有期徒刑、拘役或500元以下罰金。
搬運、寄藏、故買贓物或為牙保者，處5年以下有期徒刑、拘役
或科或併科1千元以下罰金。
因贓物變得之財物，以贓物論。


司法院資訊處製作；財團法人民間司法改革基金會備份。
